【裁判字號】    88,自,949
【裁判日期】    890121
【裁判案由】    詐欺
【裁判全文】
臺灣臺北地方法院刑事判決                          八十八年度自字第九四九號
    自  訴  人  乙○○
    代  理  人  張玉希律師
    被      告  甲○○
右列被告因詐欺案件，經自訴人提起自訴，本院判決如左：
    主      文
甲○○意圖為自己不法之所有，以詐術使人將本人之物交付，處有期徒刑伍月。
    事      實
一、甲○○意圖為自己不法之所有，於民國八十八年六月間某日，在臺北市○○○路
    ○段十五號三樓乙○○之辦公處所，佯稱須調借新臺幣（下同）七十萬元以供臨
    時週轉，並交付其所簽發之發票日為八十八年八月十八日、面額新臺幣七十萬元
    、付款人中興商業銀行三重分行、票號ＪＴ0000000號、帳號一二五○–
    一號之支票一紙，表示到期一定兌現償還借款，乙○○不疑有他，乃如數出借七
    十萬元交付甲○○，詎前揭支票屆期經提示後卻以存款不足及拒絕往來等理由不
    獲兌現，經乙○○向付款人查詢，發現上開支票帳戶早於八十七年十一月二十日
    即已遭拒絕往來，始知受騙。
二、案經乙○○提起自訴。
    理      由
一、訊據被告甲○○固坦承於右揭時地向自訴人乙○○借得七十萬元，惟矢口否認有
    詐欺犯行，辯稱：伊與自訴人乙○○交往十餘年，當初借款時，自訴人要求被告
    簽發同額票據或交付客票以為其公司作帳之憑證，伊即向自訴人告知其支票帳戶
    已遭拒絕往來，亦無客票可用，自訴人遂要被告簽發自己之支票，但應於退票後
    迅為處理云云。經查，前揭犯罪事實，業據自訴人於審理中指訴綦詳，並有被告
    所簽發之上述該紙支票影本附卷可稽，再被告之支票帳戶確已於八十七年十一月
    二十日即已遭拒絕往來，有中興商業銀行三重分行八十八年十二月十七日興三存
    字第二六九號函在卷可佐，足認被告簽發支票確係為向自訴人借款，且簽發之時
    明知支票帳戶業已拒絕往來。再者在借款時由借款人簽發同額支票，無非是用以
    約定於發票日借款人可經該紙支票之提示兌現，以擔保債權之實現，況被告亦自
    承借款之時，自訴人確有要求其簽發支票，足見自訴人若事先知悉該支票帳戶已
    遭拒絕往來，已難有任何擔保作用，斷無仍予收受並支付借款之理，本件自訴人
    顯係因被告簽發該已遭拒絕往來之支票偽稱擔保，致陷於錯誤而為金錢之交付甚
    明，益徵被告所稱支票僅係單純作為自訴人公司作帳之憑據，要屬臨訟堆砌之詞
    ，並不可信。至被告另以其因八十八年九月八日身患急症住院手術診療，故未能
    如期清償借款云云，然查被告簽發之上開支票之發票日早在被告病發住院前之八
    十八年八月十八日，被告未能如期返還借款難謂係患病所致，所稱顯不足為有利
    於被告事實之認定，而被告於支票退票後至本件審理中之數月期間，竟亦無任何
    實際之清償作為，其為自己不法所有之意圖實亦至為灼然。是被告上開所辯各節
    ，顯係圖卸飾詞，殊無可採，罪證明確，犯行洵堪認定。
二、核被告所為，係犯刑法第三百三十九條第一項之詐欺罪。爰審酌被告年值青壯，
    不思正道取財，竟罔顧交友信義苟且詐騙，犯罪所得非微，及犯罪後態度等一切
    情狀，量處如主文所示之刑，以資懲儆。
據上論斷，應依刑事訴訟法第三百四十三條、第二百九十九條第一項前段，刑法第三
百三十九條第一項，罰金罰鍰提高標準條例第一條前段，判決如主文。
中      華      民      國    八十九    年      一      月    二十一    日
                                      臺灣臺北地方法院刑事第四庭
                                          法  官  張  江  澤
右正本證明與原本無異。
如不服本判決，應於判決送達後十日內，向本院提出上訴狀。
                                          書記官  張  樹  成
中      華      民      國      八十九    年    一      月    二十九    日
附錄本案論罪科刑法條全文：
刑法第三百三十九條
一意圖為自己或第三人不法之所有，以詐術使人將本人或第三人之物交付者，處五年
  以下有期徒刑、拘役或科或併科一千元以下罰金。
二以前項方法得財產上不法之利益或使第三人得之者亦同。
三前二項之未遂犯罰之。


司法院資訊處製作；財團法人民間司法改革基金會備份。
